【裁判字號】    98,訴,3223
【裁判日期】    981231
【裁判案由】    毒品危害防制條例
【裁判全文】
臺灣板橋地方法院刑事判決              98年度訴字第3223號
公  訴  人  臺灣板橋地方法院檢察署檢察官
被      告  甲○○（冒名羅正龍.
                    （另案於臺灣臺北監獄執行中）
上列被告因違反毒品危害防制條例案件，經檢察官提起公訴（98
年度毒偵字第5550號），本院依簡式審判程序，判決如下：
    主  文
甲○○施用第一級毒品，累犯，處有期徒刑拾月。扣案之第一級
毒品海洛因參包（合計驗餘淨重零點柒伍貳肆公克）均沒收銷燬
之。
    事  實
一、甲○○（冒名羅正龍，其所涉偽造文書罪嫌，未據起訴）前
    於民國90年間因施用毒品案件，經依臺灣臺北地方法院90年
    度毒聲字第1830號裁定送勒戒處所觀察、勒戒後，認有繼續
    施用毒品之傾向，同院乃以90年度毒聲字第2018號裁定令入
    戒治處所施以強制戒治，嗣因執行強制戒治成效及格，無繼
    續戒治之必要，經同院以91年度毒聲字第518 號裁定停止戒
    治，所餘期間付保護管束，於91年5 月17日釋放出所，該停
    止戒治付保護管束期間至91年9 月16日期滿而未經撤銷，視
    為強制戒治期滿，並由臺灣臺北地方法院檢察署檢察官以91
    年度戒毒偵字第171 號為不起訴處分確定。復於上開強制戒
    治執行完畢後5 年內之94年間再因施用毒品案件，經臺灣臺
    北地方法院以94年度訴字第1400號判處有期徒刑8 月確定；
    又於95年間因施用毒品案件，經同院以95年度訴字第1199號
    判處有期徒刑10月確定，再經同院以96年度聲減字第134 號
    裁定減為有期徒刑5 月確定；嗣入監接續執行前揭刑罰，於
    96年6 月30日縮短刑期執行完畢（於本案構成累犯）。
二、詎甲○○猶不思戒絕毒癮，另基於施用第一級毒品海洛因之
    犯意，於98年7 月29日下午3 時許，在臺北縣三重巿仁愛街
    慈愛公園廁所內，以將第一級毒品海洛因和水稀釋後用針筒
    注射之方式，施用第一級毒品海洛因1 次。嗣於同日晚間9
    時40分許，為警在臺北縣三重巿洛陽街45巷口查獲，並扣得
    其所有預備供施用之第一級毒品海洛因3 包（合計驗餘淨重
    0.7524公克），而得悉上情。
三、案經臺北縣政府警察局三重分局移請臺灣板橋地方法院檢察
    署檢察官提起公訴。
    理  由
一、本案被告甲○○所犯係死刑、無期徒刑、最輕本刑為3 年以
    上有期徒刑以外之罪，其於準備程序中就被訴事實為有罪之
    陳述，經本院告知簡式審判程序之旨，並聽取公訴人、被告
    之意見後，經合議庭裁定由受命法官獨任進行簡式審判程序
    ，合先敘明。
二、上揭犯罪事實，業據被告於警詢、偵查中及本院審理時供承
    不諱，且被告為警查獲後所採集之尿液，經送請臺灣檢驗科
    技股份有限公司以GC/MS 氣相層析質譜儀法確認檢驗結果，
    發現呈鴉片類陽性反應，有該公司出具之濫用藥物檢驗報告
    1 紙附卷可稽，而被告為警查扣其持有之白色粉末3 包，經
    送請交通部民用航空局航空醫務中心以同上方法檢驗結果，
    均檢出含第一級毒品海洛因成分（合計驗餘淨重0.7524公克
    ），有該中心出具之毒品鑑定書1 份存卷足憑，其所含毒品
    成分與被告尿液中檢出之毒品反應相符；此外，另有臺北縣
    政府警察局三重分局搜索扣押筆錄、扣押物品目錄表各1 件
    、扣押物品照片共6 張附卷及被告所有預備供施用之上開第
    一級毒品海洛因3 包扣案可資佐證，足認被告自白確與事實
    相符，堪值採信。
三、按施用第一級毒品為犯罪行為，毒品危害防制條例第10條第
    1 項定有處罰明文。故施用第一級毒品者，依前揭規定本應
    科以刑罰。惟基於刑事政策，對合於一定條件之施用者，則
    依同條例第20條、第23條之規定，施以觀察、勒戒及強制戒
    治之保安處分。又毒品危害防制條例於92年7 月9 日修正公
    布，自93年1 月9 日施行，其中第20條、第23條將施用毒品
    之刑事處遇程序，區分為「初犯」及「5 年內再犯」、「5
    年後再犯」。依其立法理由之說明：「初犯」，經觀察、勒
    戒或強制戒治後，應為不起訴處分或不付審理之裁定；經觀
    察、勒戒或強制戒治執行完畢釋放後，「5 年內再犯」者，
    因其再犯率甚高，原實施之觀察、勒戒及強制戒治既已無法
    收其實效，爰依法追訴或裁定交付審理。至於經觀察、勒戒
    或強制戒治執行完畢釋放後，「5 年後再犯」者，前所實施
    之觀察、勒戒或強制戒治已足以遮斷其施用毒品之毒癮，為
    期自新及協助其斷除毒癮，仍適用「初犯」規定，先經觀察
    、勒戒或強制戒治之程序。從而，依修正後之規定，僅限於
    「初犯」及「5 年後再犯」二種情形，始應先經觀察、勒戒
    或強制戒治程序。倘被告於5 年內已再犯，經依法追訴處罰
    ，縱其第三次（或第三次以上）再度施用毒品之時間，在初
    犯經觀察、勒戒或強制戒治執行完畢釋放5 年以後，已不合
    於「5 年後再犯」之規定，且因已於「5 年內再犯」，顯見
    其再犯率甚高，原實施觀察、勒戒或強制戒治，已無法收其
    實效，即應依該條例第10條處罰（最高法院97年度第5 次刑
    庭會議決議意旨參照）。查被告有如事實欄一所示曾送強制
    戒治執行完畢及於強制戒治執行完畢釋放後5 年內再犯施用
    毒品罪而經法院判刑確定等情，有臺灣高等法院被告前案紀
    錄表1 件在卷可查，則其本案施用毒品之時間距離其初犯施
    用毒品罪而接受強制戒治執行完畢之日即91年9 月16日，雖
    已逾5 年，惟其既曾於該次強制戒治執行完畢釋放後5 年內
    多次再犯施用毒品犯行，且均經法院判刑確定，是其再犯本
    案施用第一級毒品罪，依上開說明，自非屬毒品危害防制條
    例第20條第3 項所定「5 年後再犯」之情形，仍應依法追訴
    處罰。是本案事證明確，被告犯行堪以認定，應予依法論罪
    科刑。
四、核被告所為，係犯毒品危害防制條例第10條第1 項之施用第
    一級毒品罪。被告施用第一級毒品前、後，非法持有第一級
    毒品之低度行為，應為其施用該毒品之高度行為所吸收，均
    不另論罪。又被告前於94年間因施用毒品案件，經臺灣臺北
    地方法院以94年度訴字第1400號判處有期徒刑8 月確定，又
    於95年間因施用毒品案件，經同院以95年度訴字第1199號判
    處有期徒刑10月確定，再經同院以96年度聲減字第134 號裁
    定減為有期徒刑5 月確定，嗣入監接續執行前揭刑罰，於96
    年6 月30日縮短刑期執行完畢，此有臺灣高等法院被告前案
    紀錄表1 件存卷可考，其於5 年內故意再犯本案有期徒刑以
    上之罪，為累犯，應依刑法第47條第1 項規定加重其刑。爰
    審酌被告前因施用毒品，獲得不起訴處分之寬典，仍無法戒
    絕毒癮，再次漠視法令禁制而犯本罪，惟其施用毒品所生危
    害，實以自戕身心健康為主，對於他人生命、身體、財產等
    法益，尚無明顯而重大之實害，兼衡其犯罪後坦承犯行，已
    知悔悟等一切情狀，量處如主文所示之刑，以示懲儆。
四、扣案之海洛因3 包（合計驗餘淨重0.7524公克）均係查獲之
    第一級毒品，且上開毒品之包裝袋與該毒品亦難以完全析離
    ，故不問屬於犯人與否，皆應依毒品危害防制條例第18條第
    1 項前段規定沒收銷燬之。
據上論斷，應依刑事訴訟法第273 條之1 第1 項、第299 條第1
項前段，毒品危害防制條例第10條第1 項、第18條第1 項前段，
刑法第11條前段、第47條第1 項，判決如主文。
本案經檢察官黃筵銘到庭執行職務。
中    華    民    國    98    年    12    月    31    日
                  刑事第七庭    法  官  王瑜玲
以上正本證明與原本無異
如不服本判決應於送達後10日內向本院提出上訴狀
                                書記官  謝嘉玲
中    華    民    國    99    年    1     月    4     日
附錄本案論罪科刑法條全文：
毒品危害防制條例第10條
施用第一級毒品者，處6 月以上5 年以下有期徒刑。
施用第二級毒品者，處3 年以下有期徒刑。


司法院資訊處製作；財團法人民間司法改革基金會備份。
